【裁判字號】    95,訴,607
【裁判日期】    951016
【裁判案由】    妨害投票
【裁判全文】
臺灣基隆地方法院刑事判決               95年度訴字第607號
公  訴  人  臺灣基隆地方法院檢察署檢察官
被      告  甲○○
            乙○○
上列被告因妨害投票案件，經檢察官提起公訴（95年度選偵字第
33號），因被告所犯為死刑、無期徒刑、最輕本刑為3 年以上有
期徒刑之罪，或高等法院管轄第一審案件以外之罪，且於準備程
序進行中，被告先就被訴事實為有罪之陳述，經本院合議庭裁定
進行簡式審判程序，判決如下：
    主  文
甲○○、乙○○以非法之方法，使投票發生不正確之結果，各處
有期徒刑貳月，如易科罰金，以銀元佰元即新台幣玖佰元折算
壹日，均緩刑貳年，各褫奪公權壹年。
    事  實
一、甲○○原居住於基隆市○○區○○里○○街141 巷41號，乙
    ○○原居住於基隆市○○區○○里○○路120 巷84號，為使
    在基隆市仁愛區參選之不特定候選人當選基隆市第16屆市議
    員，分別基於使投票發生不正確結果之犯意，甲○○於民國
    94年7 月28日以寄居之不實名義，申請將戶籍遷入不知情之
    林逸文設於基隆市○○區○○里○○路10巷39號2 樓之戶籍
    內；乙○○於94年7 月19日，亦以寄居之不實名義，申請將
    戶籍遷入不知情之何沛紳設於基隆市○○區○○里○○路
    169 巷5 弄53號之戶籍內，均由基隆市仁愛區戶政事務所登
    載於戶籍登記簿，並由基隆市選舉委員會據以將甲○○、乙
    ○○分別編入基隆市仁愛區玉田里、獅球里第16屆市議員選
    舉之選舉人名冊，經公告確定，嗣甲○○、乙○○均於94年
    12月3 日基隆市第16屆市議員投票日，行使投票權，使該屆
    市議員選舉在仁愛區發生不正確之結果。
二、案經基隆市仁愛區戶政事務所報請臺灣基隆地方法院檢察署
    檢察官偵查起訴。
    理  由
壹、程序事項
    被告甲○○、乙○○所犯者非為死刑、無期徒刑、最輕本刑
    為3 年以上有期徒刑之罪或高等法院管轄第一審案件，其於
    準備程序進行中，先就被訴事實為有罪之陳述，經告知其簡
    式審判程序之旨，並聽取公訴人、被告之意見後，本院合議
    庭依刑事訴訟法第273 條之1 第1 項之規定，裁定由受命法
    官獨任以簡式審判程序進行本案之審理。
貳、實體事項：
一、事實認定部分
    上開事實，業據被告於本院審理時坦認不諱（見本院95年10
    月2 日準備程序筆錄第2 頁、審判筆錄第5 頁），復有基隆
    市仁愛區戶政事務所同戶人口數及同門牌設籍戶數資料表、
    6 月2 日至8 月3 日遷入名冊（見臺灣基隆地方法院檢察署
    94年度選他字第69號偵查卷宗第8 頁、第10頁、第15頁、第
    18頁）、基隆市警察局第一分局疑似虛報遷徙人口查訪紀錄
    表及現址平面圖、轄區同一戶寄居5 人（含）以上清查管制
    名冊（見上開偵查卷宗第32頁至第33頁、第47頁至第48頁、
    第58頁、第61頁）、基隆市仁愛區戶政事務所95年5 月12日
    基仁戶字第0950001468號函所附之戶籍資料（見上開偵查卷
    宗第216 頁至第220 頁）、基隆市第16屆市議員仁愛區獅球
    里及玉田里選舉人名冊在卷可稽，足認被告之自白與事實相
    符，本件事證明確，被告犯行堪以認定。
二、論罪科刑部分
（一）按憲法第129 條所規定之無記名投票，固有使投票內容隱
      密之效果，然倘無居住之事實，而虛報戶籍遷入登記，經
      戶籍機關編入選舉人名冊，並參加選舉投票，除影響於候
      選人之得票數外，且顯足以使該選舉區計算得票比率基礎
      之選舉人人數及投票之票數為不實之增加，縱因查證困難
      ，無法得知其等投票選舉之特定候選人為誰，然不論投與
      何人，既已使選舉人之人數及投票數為不實之增加，自足
      以使投票發生不正確之結果，是以，刑法第146 條之妨害
      投票罪，其所謂使投票發生不正確之結果，並不僅指使候
      選人當選與否發生不正確之結果而言，凡使投票之選舉人
      數、候選人得票數發生不正確之結果亦包括在內（最高法
      院92年度台上字第2861號、91年度台上字第6260號判決參
      照）。本件被告2 人於投票日前，基於使投票發生不正確
      結果之主觀犯意，將戶籍遷入其等未實際居住之前揭基隆
      市仁愛區戶籍內，並於投票日前往行使投票權，業如前述
      ，則無論被告投票之候選人有無當選，參酌上揭說明，均
      足認確已該當刑法第146 條之罪。
（二）核被告2 人所為，均係犯刑法第146 條第1 項之妨害投票
      結果正確罪，爰審酌被告2 人虛偽遷入戶籍，影響純正選
      舉之風氣，並對其他候選人造成不公平之競爭，所為顯屬
      不當，然其等於本院審理中均坦認犯行，犯後態度尚屬良
      好等一切情狀，量處如主文所示之刑。
（三）又按行為後法律有變更者，適用行為時之法律，但行為後
      之法律有利於行為人者，適用最有利於行為人之法律，刑
      法第2 條第1 項定有明文；次以，刑法第41條第1 項前段
      關於易科罰金之折算標準，於94年2 月2 日修正公布，並
      自95年7 月1 日起施行，且罰金罰鍰提高標準條例第2 條
      之規定亦於95年5 月17日刪除，並自同年7 月1 日起施行
      ，修正前該項規定：「犯最重本刑為5 年以下有期徒刑以
      下之刑之罪，而受6 個月以下有期徒刑或拘役之宣告者，
      因身體、教育、職業、家庭之關係或其他正當事由，執行
      顯有困難者，得以1 元以上3 元以下折算1 日，易科罰金
      。」修正後規定：「犯最重本刑為5 年以下有期徒刑以下
      之刑之罪，而受6 個月以下有期徒刑或拘役之宣告者，得
      以新臺幣1 千元、2 千元或3 千元折算一日，易科罰金。
      」是被告犯罪後，有關易科罰金之折算標準，已由舊法規
      定以銀元100 元以上300 元以下折算1 日，修正為以新台
      幣1,000 元、2,000 元或3,000 元折算1 日，因屬科刑規
      範事項之變更，自有比較新舊法之問題，經新舊法比較之
      結果，舊法規定之折算標準對於被告並無不利，自應依前
      開刑法第2 條第1 項前段之規定，適用被告行為時之法律
      ，而依修正前刑法第41條第1 項前段之規定，諭知易科罰
      金之折算標準。
（四）再者，刑法第74條關於緩刑之規定業經修正，而犯罪在新
      法施行前者，新法施行後，緩刑之宣告應適用新法之規定
      ，毋庸再為新舊法之比較適用（最高法院95年第8 次刑事
      庭會議決議參照）。本件被告係於新法施行前犯罪，且被
      告甲○○前無犯罪紀錄，而被告乙○○僅於68年間因賭博
      案件，經法院判處罰金500 元，有臺灣高等法院被告前案
      紀錄表在卷可稽，其等因一時失慮致罹典章，經此教訓，
      當知所警惕，且於本院審理時，均坦承犯行，足見尚有悔
      悟之心，是認所宣告之刑，以暫不執行為適當，爰依現行
      刑法第74條第1 項第1 款之規定，宣告緩刑2 年，以啟自
      新。
（五）末以，犯刑法分則第6 章之妨害投票罪，宣告有期徒刑以
      上之刑者，並宣告褫奪公權；又緩刑之效力不及於從刑與
      保安處分之宣告，公職人員選舉罷免法第98條第3 項及現
      行刑法第74條第5 項分別定有明文。本件被告係犯刑法第
      146 條第1 項之妨害投票結果正確罪，為刑法第6 章之罪
      ，是應依公職人員選舉罷免法第98條第3 項及刑法第37條
      第2 項之規定，均併予宣告褫奪公權1 年，且褫奪公權係
      對於犯罪行為人一定資格之剝奪與限制，以減少其再犯罪
      機會，其性質上兼有預防犯罪與社會防衛之目的，故於緩
      刑內執行褫奪公權，並未悖於緩刑之本旨，是依法宣告之
      褫奪公權並不受緩刑效力所及，附此敘明。
據上論斷，應依刑事訴訟法第273 條之1 第1 項、第299 條第1
項前段，刑法第2 條第1 項前段、第11條前段、第146 條第1 項
、第74條第1 項第1 款、第5 項、第37條第2 項、第5 項但書，
修正前刑法第41條第1 項前段，公職人員選舉罷免法第98條第3
項，修正前罰金罰鍰提標準條例第2 條，現行法規所定貨幣單位
折算新台幣條例第2 條，判決如主文。
本案經檢察官丙○○到庭執行職務。
中    華    民    國    95    年    10    月    16    日
                  刑事第五庭法    官  邰婉玲
以上正本證明與原本無異。
對於本件判決如有不服，應於收受送達後10日內，向本院提出上
訴書狀，上訴於臺灣高等法院，並按他造當事人之人數附具繕本
。
中    華    民    國    95    年    10    月    16    日
                            書 記 官  林建清
附錄所犯法條：
中華民國刑法第146條第1項─
（妨害投票正確罪）
以詐術或其他非法之方法，使投票發生不正確之結果或變造投票
之結果者，處5年以下有期徒刑。


司法院資訊處製作；財團法人民間司法改革基金會備份。
